【裁判字號】    95,裁,2685
【裁判日期】    951130
【裁判案由】    綜合所得稅
【裁判全文】
最  高  行  政  法  院  裁  定
                                     95年度裁字第02685號
上  訴  人  乙○○
被 上訴 人  財政部高雄市國稅局
代  表  人  甲○○
上列當事人間因綜合所得稅事件，上訴人對於中華民國94年5月
19日高雄高等行政法院93年度訴字第944號判決，提起上訴，本
院裁定如下：
    主  文
上訴駁回。
上訴審訴訟費用由上訴人負擔。
    理  由
一、按對於高等行政法院判決之上訴，非以其違背法令為理由，
    不得為之，行政訴訟法第242條定有明文。同法第243條第1
    項規定，判決不適用法規或適用不當者，為違背法令；而判
    決有第243條第2項所列各款情形之一者，其判決當然違背法
    令。又提起上訴，應以上訴狀表明上訴理由並應添具關於上
    訴理由之必要證據，復為同法第244條第1項第4款及第2項所
    明定。準此，當事人提起上訴，如以原審判決有行政訴訟法
    第243條第1項不適用法規或適用法規不當為理由時，其上訴
    狀或理由書應有具體之指摘，並揭示該法規之條項或其內容
    ；如以原審判決有第243條第2項所列各款情形之當然違背法
    令為理由時，其上訴狀應揭示合於該款之事實。上訴狀或理
    由書如未依此項方法表明，或其所表明者，顯與上開法條規
    定之情形不相合時，即難認為已對高等行政法院判決之違背
    法令有具體之指摘，其上訴自難認為合法。
二、本件上訴人及其父親湯振國、母親湯林彩瑛係啟用企業股份
    有限公司（以下簡稱啟用公司）之股東，因該公司截至民國
    （下同）85年度止未分配盈餘累積數為新臺幣（下同）97,7
    63,779元，超過已收資本額28,000,000元，未自行分配，亦
    未依規定辦理增資，被上訴人乃予強制歸戶，並按出資比例
    計算上訴人應分配數為1,466,457元、湯振國應分配數為35,
    439,370元及湯林彩瑛應分配數為30,865,421元，合併歸入
    上訴人89年度綜合所得課稅。上訴人不服，申請復查結果，
    經被上訴人復查決定重行核定上訴人應分配數為1,361,395
    元、湯振國應分配數為32,900,385元及湯林彩瑛應分配數為
    28,654,128元，合計獲准追減4,855,340元。上訴人仍表不
    服，提起訴願，亦遭駁回，遂提起本件行政訴訟。
三、原審斟酌全辯論意旨及調查證據結果，以：被上訴人依原審
    法院89年度訴字第344號裁定及92年度訴字第865號判決意旨
    ，計算啟用公司85年度營利事業所得額，其截至85年底未分
    配盈餘累積數97,763,779元，嗣於復查決定重行核定未分配
    盈餘累積數為90,759,683元，因啟用公司未自行分配，亦未
    依規定辦理增資，被上訴人遂按出資比例計算上訴人應分配
    數為1,361,395元、湯振國應分配數為32,900,385元及湯林
    彩瑛應分配數為28,654,128元，合併歸入上訴人89年度綜合
    所得課稅，依法尚無不合。又查，啟用公司之營業地址迄92
    年止，均設於高雄市○○區○○路675號11樓，是啟用公司
    並無他遷不明之情形。其次，啟用公司89年至92年營利事業
    所得稅結算申報書上之記載，雖其營業額均為0元，惟公司
    於上揭各年度仍有進貨及費用之支付，核與公司擅自停業之
    情形亦不相符合。抑且，上訴人於被上訴人將啟用公司累積
    之未分配盈餘依所得稅法第76條之1第1項規定歸戶課徵股東
    所得稅之前，啟用公司亦無向主管機關申請解散登記獲准，
    或經法院宣告破產情事，凡此諸情，均與財政部83年2月3日
    台財稅字第831582766號、74年5月14日台財稅字第15935號
    函釋之意旨不符。何況本件歸戶之年度為89年度，而依啟用
    公司88年度資產負債表之財產目錄所示，該公司尚有多艘船
    舶等固定資產，且無相關資料可認啟用公司處分其資產後，
    股東權益淨值小於股東出資之股本，自難謂無歸課股東所得
    稅之價值。從而被上訴人乃予強制歸戶，並課徵股東之所得
    稅，依法尚非無據，因而駁回上訴人之訴。
四、上訴意旨略謂：財政部83年12月29日召開之「臺灣地區綜合
    所得稅、外僑所得稅及遺產贈與稽徵業務第4次連繫會議」
    之3點結論，為稽徵機關認定未分配盈餘超過資本額是否有
    需歸戶至各股東課徵綜合所得稅之標準。經查，啟用公司自
    89年起營業額均為0元，與停歇業實質上並無不同；且雖啟
    用公司帳上尚有固定資產，但其帳載仍有大額負債，是其固
    定資產若經處分，尚不足以清償負債，故該規定主要精神應
    係強調有無強制歸課價值，而非有無固定資產。次查，啟用
    公司已於日前辦理公司清算程序，並於94年4月26日向臺灣
    高雄地方法院申請清算人就位，待清算完結後，即可知其固
    定資產是否足以抵償負債。末查，前揭財政部83年之決議主
    要在於解決未分配盈餘無強制歸課實益而不歸課之決定，雖
    啟用公司在形式上可能不符合其規定，但究其實質係無任何
    歸課實益等語。
五、本件上訴人對於高雄高等行政法院判決提起上訴，核其前揭
    上訴理由所指，無非以上訴人個人主觀見解，指摘原判決為
    不當，揆諸首開規定與說明，難認為對高等行政法院判決之
    如何違背法令已有具體之指摘，其上訴為不合法，應予駁回
    。
六、依行政訴訟法第249條第1項前段、第104條、民事訴訟法第
    95條、第78條，裁定如主文。
中    華    民    國    95    年    11    月    30    日
                  第二庭審判長法  官  廖  政  雄
                              法  官  鍾  耀  光
                              法  官  姜  仁  脩
                              法  官  王  德  麟
                              法  官  黃  清  光
以  上  正  本  證  明  與  原  本  無  異
中    華    民    國    95    年    11    月    30    日
                              書記官  王  史  民


司法院資訊處製作；財團法人民間司法改革基金會備份。
